【裁判字號】    95,交聲,770
【裁判日期】    951031
【裁判案由】    聲明異議
【裁判全文】
臺灣臺南地方法院交通事件裁定         95年度交聲字第770號
原處分機關  交通部公路總局嘉義區監理所臺南監理站
異議人即受
處分人      甲○○
上列受處分人因違反道路交通管理處罰條例案件，對於交通部公
路總局嘉義區監理所臺南監理站，民國95年6月27日所為之裁決
處分（處分案號：嘉監南字第裁74-M00000000號），聲明異議，
本院裁定如下：
      主文
異議駁回。
      理由
一、原處分意旨略以：異議人即受處分人甲○○（下稱異議人）
    於民國95年6月7日下午4時50分許，駕駛車牌號碼YLJ-520號
    重機車，行經臺南縣山上鄉北勢洲之設有燈光號誌管制之交
    岔路口時，未遵守燈光號誌管制而闖紅燈。經台南縣警察局
    新化分局山上分駐所員警予以製單舉發，嗣原處分機關即交
    通部公路總局嘉義區監理所台南監理站，以異議人之違規事
    實明確，乃依舉發時即裁處時之道路交通管理處罰條例（下
    稱處罰條例）第53條、第63條第1項第3款之規定，裁處異議
    人新台幣（下同）1800元，並記違規點數3點等語。
二、本件聲明異議意旨略以：
  (一)異議人行經上開路段時，交通號誌係黃燈，詎遭山上分駐所
    員警攔停，執勤員警表示異議人闖紅燈並要求出示證件，異
    議人雖表示當時為黃燈並未違法，但執勤員警未予理會，並
    關閉執勤之錄音。
  (二)另異議人當時未帶證件，僅將基本資料書寫於白紙上，員警
    亦未詳加查證，以致誤載舉發違反道路交通管理事件通知單
    上之車主姓名。
  (三)本件執勤警員，違反交通警察道路執勤執法工作規範第三章
    第七條規定，未佩帶反光裝備及設置停車示意牌；亦違反上
    開規範之第九條，執勤員警不得少於二人之規定。
三、按汽車駕駛人，行經有燈光號誌管制之交岔路口闖紅燈者，
    處1,800元以上5,400元以下罰鍰；又汽車駕駛人有上開情形
    時，除依原條款處罰鍰外，並記違規點數3點，道路交通管
    理處罰條例（下稱處罰條例）第53條、第63條第1項第3款分
    別定有明文。
四、本院審酌：
  (一)本件異議人於95年6月7日下午4時50分許，駕駛車牌號碼YLJ
    -520號重機車，行經臺南縣山上鄉北勢洲設有燈光號誌管制
    之交岔路口時，為台南縣警察局新化分局山上分駐所員警，
    以未遵守燈光號誌管制而闖紅燈為由，予以製單舉發，後經
    原處分機關即交通部公路總局嘉義區監理所台南監理站，以
    異議人之違規事實明確，乃依處罰條例第53條、第61條第3
    項之規定，裁處異議人1800元，並記違規點數3點乙節，有
    ：
    原處分機關嘉監南字第裁74-M00000000號裁決書。
    台南縣警察局南縣警交字第M00000000號違反道路交通管
      理事件通知單。
    聲明異議狀。
    證人即舉發員警阮士閣於本院調查中之證言。
    等件可證，且為異議人所不否認，此部分事實當可認定。
  (二)證人阮士閣於本院調查中證稱：本件是我舉發的我確定異議
    人是闖紅燈，如果是闖黃燈，我們通常只是勸導。當時時間
    雖然很晚，但是視線很好，攔停的距離約100公尺，我看得
    很清楚，也沒有其他的車輛，不可能誤認等語 (見本院卷調
    查筆錄第2頁)。已證明異議人確有違規闖越紅燈之情形。參
    以證人乙○○○○與異議人間，不僅未有任何怨隙，且係毫
    不相識之人，衡情證人應無設詞攀誣，或是虛構違規事實以
    陷害異議人之理。再參以前揭證言，證人阮士閣應無誤看或
    誤為判斷之可能。何況警員執行公務時，本身即受有行政懲
    處責任之監督，且其到庭具結作證，更係以刑事責任擔保其
    證言之真實性，故證人乙○○○○之上開證述內容，以及其
    所記錄舉發之本件違規事實，經核應無不可採信之處。因之
    ，異議人於前述時、地，駕駛上開車輛之違規行為，應可認
    定。其次，交通勤務警察或依法令執行交通稽查任務人員，
    開單舉發違反道路交通管理處罰條例所列之違規事實，經公
    路主管機關或警察機關所為之裁決處罰，本質上為行政處分
    ，係公務員基於職務上權力，依法就特定之具體事件所為具
    公法上效果之單方行政行為。而根據公務員為公法上行為具
    有公信力之原則，立法者乃於道路交通管理處罰條例法規中
    制訂相關規定，使交通勤務警察或依法令執行交通稽查任務
    人員，在特殊情形下，當場不能或不宜攔截製單舉發時，得
    當機處置而就違規適時予以逕行舉發（參見道路交通管理處
    罰條例第7條之2之規定），以達成維護交通秩序安全及公共
    安全之行政目的。反之，若謂公務員一切行政行為，均需預
    留客觀證據以證明其所認定之事實為真實，則國家行政勢必
    受到相當程度之阻礙，而且相關行政目的亦難以順利達成，
    故刑事訴訟法中就犯罪證據有關之規定，與屬於行政秩序罰
    之交通違規裁罰本旨不相符合之部分，自不在得以準用之列
    。從而，交通違規行政爭訟之舉證責任原理，應非如刑事案
    件中，必須超越任何合理懷疑，始可為有罪判決之嚴格證明
    程度，而係應與民事訴訟之舉證責任原理相類似，亦即，基
    本上應就行政機關與人民所各自主張有利於己之事實，分配
    其應盡之舉證責任，而非逕予適用刑事訴訟上之「無罪推定
    」原則，此觀諸行政訴訟法第136條，規定行政訴訟程序準
    用民事訴訟法第277條舉證責任分配原則之立法意旨，即可
    明瞭。
  (三)另異議人主張證人於現場不斷開關錄機乙節部分，證人阮士
    閣於本院調查中證稱：舉發當時有錄音，在舉發過程中我沒
    有關掉錄音，但錄音檔案已經遺失了等語。(見本院調查筆
    錄第3頁及筆錄後之職務報告)足認異議人稱本件舉發員警於
    舉發現場有錄音乙節確實屬實，然查該錄音檔案已經因時間
    久遠而已無法尋獲，且證人亦否認錄音時錄音機有開開關關
    之情形。故足認異議人辯稱證人錄音時有開開關關錄音機之
    情形等語並無證據足以證明。又縱認異議人辯稱證人有開開
    關關錄音機之情形屬實，亦不足以證明異議人並無闖越紅燈
    之情形。再就本件違規事實之發生過程而言，雖無錄音證物
    可供參考，然因前述證人乙○○○○已就本件違規情節證述
    明確，且其所為之上開證述內容，經核亦無不可採信之處，
    而交通勤務警員本身之親自見聞，即係交通違規事件之相關
    事證之一，如能確認執勤警員並無誤看或誤為判斷之情形時
    ，則該執勤警員之證詞內容及其所舉發之違規情節，當可作
    為交通違規事實之認定基礎，並非必須另有其他直接且客觀
    之證據存在，始得以確認違規事實。此外，異議人亦未能提
    供相關事證，以供本院判斷其所辯稱之情節，且其亦未就執
    勤警員之舉發有誤，提出合理事證以供調查，本院又核無任
    何其他相關事證，足資證明執勤警員確有捏造事實違法取締
    之情事，故證人乙○○○○本其維護交通秩序及行車安全等
    職責所為之本件交通違規舉發，自應予以採信。此外，公務
    員之一切行政行為，假如均需預留充分之直接且客觀之證據
    ，以證明其所認定之事實為真，則國家行政勢必受到相當程
    度之阻礙，且相關行政目的亦難以迅速及順利達成，故交通
    勤務警察舉發交通違規事件時，只需其親眼所見而得以認定
    駕駛人確有違規行為，則其便可當機予以攔查舉發。而交通
    勤務警察於法院調查時，親自到庭具結作證所為之證詞內容
    ，即屬重要之證據資料，假若證述內容經核並無不合常理之
    處，則該交通勤務警察本其維護交通秩序及行車安全等職責
    所為之違規舉發，即無不加以採信之道理。
  (四)再就異議人主張誤載車輛所有人姓名部分，係因舉發時異議
    人並未攜帶行車執照，故員警阮士閣示意異議人自行書寫車
    號YLJ-520號機車所有人之基本資料，異議人書寫錯誤，以
    致證人阮士閣不查填載錯誤，然舉發通知單上其它諸如違規
    人之姓名、年籍資料、地址、違規情節、違規日期、違規地
    點、適用法條等資料均正確無誤，並經異議人簽收。故單以
    車輛所有人之姓名填載錯誤乙節，尚不足以影響本件舉發之
    效力，異議人此部分主張尚無足採。
  (五)另異議人主張舉發員警違反交通警察道路執勤執法工作規範
    部分，異議人並未提供該規範內容以供本院調查 (本院亦查
    無該規範)然查就異議人主張之未配戴反光設備、執勤
    時應有員警2人以上、設置停車示意牌等內容觀之應屬保
    護執勤員警自身安全之規定，而非員警執法之有效要件。其
    中停車示意牌之設置更屬員警依法執行攔檢勤務時始須設置
    之物，如謂須設置停車示意牌始得進行違規闖越紅燈之舉發
    ，則每一路豈非均得設置，員警始得執行勤務？此舉顯與常
    情不符。因此縱認有上揭規範，亦不影響本件違規事實之舉
    發效身。
  (六)異議人前述違規事實，係違反處罰條例第53條之規定，已如
    前述。揆諸上開說明，原處分機關據此引用前開法條第53條
    、第63條第1項第3款及第63條第1項第3款前段裁處異議人
    1800 元，並予記違規點數3點於法尚無違誤。
  (七)綜上所述，異議人於前述時、地，駕駛重機車行經有燈光號
    誌管制之交岔路口時，有闖紅燈之違規事實既可認定，足認
    異議人異議內容，並無理由，應予駁回。
五、據上論斷，應依道路交通案件處理辦法第19條，裁定如主文
    。
中    華    民    國    95    年    10    月    31    日
                              交通法庭法  官  蔡直青
以上正本證明與原本無異。
如不服本裁定應於送達後5日內向本院提出抗告狀。
                                      書記官  劉鴻瑛
中    華    民    國    95    年    11    月    3     日


司法院資訊處製作；財團法人民間司法改革基金會備份。
